【裁判字號】    99,軍上,38
【裁判日期】    991028
【裁判案由】    恐嚇等
【裁判全文】
臺灣高等法院刑事判決                  99年度軍上字第38號
上  訴  人
即  被  告  乙○○
上列上訴人即被告因恐嚇取財等案件，不服國防部高等軍事法院
99年度上訴字第26號，中華民國99年8月23日第二審判決（起訴
案號：國防部北部地方軍事法院檢察署98年偵字第218號），提
起上訴，本院判決如下：
    主  文
上訴駁回。
    理  由
一、按當事人不服高等軍事法院宣告有期徒刑之上訴判決者，得
    以判決違背法令為理由，向高等法院提起上訴；上訴高等法
    院之案件，準用刑事訴訟法關於上訴第三審之規定，軍事審
    判法第181 條第5 項、第206 條第1 項但書分別定有明文。
    又按上訴於第三審法院，非以判決違背法令為理由，不得為
    之，刑事訴訟法第377 條亦有明文規定。是提起第三審上訴
    ，應以原判決違背法令為理由，係屬法定要件，且必須依據
    卷內資料為具體之指摘，並足據以辨認原判決已具備違背法
    令之形式，始屬相當。若上訴理由狀並未依據卷內訴訟資料
    ，具體指摘原判決不適用法則或如何適用不當，或上訴理由
    狀，雖指摘原判決有違背法令，但未指明原判決有如何違法
    事由之具體情事，僅泛言有何條款之違法而無具體情事，或
    顯與法律規定得為第三審上訴理由之違法情形不相適合者，
    均應認其上訴為違背法律上之程式，予以駁回，最高法院76
    年度台上字第5771號判例意旨可資參照。
二、原判決依憑被告於警詢中之自白、被害人甲○○○於偵查及
    審理中之證述，及被害人甲○○○之上海商業儲蓄銀行存簿
    、存摺交易明細影本、被害人甲○○○之私人錄音及住宅監
    視器錄影畫面等證據資料，認定被告原為海軍大氣海洋局勤
    務支援分隊一兵食勤，先於98年3月23日有以恐嚇及毆打方
    式，逼令被害人甲○○○交付新台幣（下同）10萬元既遂，
    復於98年7月6日以恐嚇方式，逼令被害人交付3萬元，惟因
    甲○○○未因此心生畏懼而未遂，又於98年8月26日再以相
    同方式向甲○○○索取2千萬元，並向甲○○○恐嚇稱：「
    我會不定時的出現在你們每個人的身邊」、「我會用我的命
    來換你們家的命」，亦因甲○○○報警處理而未遂之事實，
    且對被告否認犯罪所辯各節，均不足採為被告有利之認定，
    逐一論述指駁，並說明上訴人正值青壯，身體健全，不知勉
    力謀事，依循正途以維生計，竟多次對被害人施以恐嚇索取
    財物，並嚴重造成被害人之生命、身體危害，及心理之恐懼
    ，且迄今仍未與被害人和解，稍以彌補被害人精神上所受損
    害，至屬可議，惟念其已返還大部分不法所得（共計79,000
    元），此有卷附贓物認領保管單一紙在卷可稽（板橋地檢署
    偵卷第37頁）等一切情狀，認第一審適用刑法第76條第1項
    第10款，刑法第346條第1項及同條第3項，分別論處上訴人
    有期徒刑7月、4月及4月，應執行有期徒刑1年，認事用法及
    量刑，均無不當，因予維持第一審判決。從形式上觀察，原
    判決並無違背法令之情形存在。
三、上訴意旨略以：
  (一)被告與告訴人甲○○○係親密之男女朋友關係，兩人於94年
    認識後，被告以16歲之年齡，和當時已46歲之吳女，發生性
    關係，展開一段不倫之戀。被害人經常以電話與被告連絡北
    上在其家中發生性關係，事畢經常給付被告3,000元或5,000
    元不等之金錢作為被告往來交通及雜支之費用。故被害人給
    予被告相當之金錢，係被害人心甘情願而給付，亦係為獲取
    被告給予之性滿足所願意付出之代價，雙方縱偶有爭吵，但
    隨即復合，並繼續發生性關係，此誠屬社會上一般老少配男
    女常見之現象，核先說明。
  (二)98年3月23日被害人給付被告10萬元部份，證人即被害人甲
    ○○○於審理時結證稱：「（98年3月23日乙○○跟你要10
    萬元，你有無於電話中請到「要10萬元作舍，為何要這麼多
    錢」？）因為乙○○說為了要買電腦而要求的」、「（在這
    次之前有無交付給乙○○任何金錢？）有」、「一開始都是
    乙○○說要跟我借錢，有錢之後都會被但是沒有還，且言語
    也沒有恐嚇的意思」、「（這次你去領錢的時候，為何不去
    報警？）因為乙○○說我如果給他10萬元，他就不會再來騷
    擾我」等語。依上開被害人所供，被害人給予被告10萬元之
    原因，為被告要買電腦而向被害人要求，上被害人給付被告
    10萬元，並非因被告之恐嚇行為，亦非因被害人心生畏懼，
    與所謂CD光碟無關，此從被害人問被告「要10萬元作舍，為
    何要這麼多錢？」，益證被告向被害人要求10萬元，並無任
    何恐嚇之行為，被害人亦無心生畏懼之情形，縱事後因故而
    有吵架，亦屬親蜜關係之男女常有現象，不能因此認定係屬
    恐嚇之手段。原判決事實之認定與卷內證據不符，並與刑法
    恐嚇取財罪之構成要件不相當，有證據理由矛盾及判決不適
    用法則之違法。
  (三)98年7月6日被害人給付5,000元部份，被害人於原審審審理
    中詰問稱：「為何又要借他？）我想給他一次機會，希望他
    不要再來騷擾我」、「（這次如何恐嚇你？）這次沒有恐嚇
    我」等語，足證該次被害人基於自由意思給予被告5,000 元
    ，被告並無任何恐嚇之行為，原審仍認定被告構成恐嚇取財
    未遂罪，顯與卷內證據不符，並有判決不適用法則之違法。
  (四)98年8月26日因被害人提出要分手，雙方因此而有爭吵，被
    告雖有提到2,000萬元之情，但此乃生氣時隨口所言，並非
    被告之真意，且被告並無以被害人如不交付2,000萬元，會
    對被害人為如何不利之恐嚇行為，且此數字之大，亦與常情
    不符。另觀諸原審當庭勘驗被害人所錄製之CD光碟，大部分
    都是被害人為蒐集被告犯罪之證據，依誘導問話之方法，要
    被告復合答話，故所有有關「恐嚇」、「勒索」、「打人」
    等語，均係被害人暗示性的誘導問話，被告並無附合應答，
    被害人甚至多次自行提出要給被告金錢，以陷被告於罪之企
    圖，諸如「你乾脆拿給我好了，看你要多少錢我給你，你不
    是說有CD？你CD給我，我錢給你，這樣可以嗎？」、「你幹
    麻叫我匯錢？那天不是有拿嗎？那麼快就用完了？」、「對
    呀，要花錢解決就對了，對呀，你到底要多少錢？你自己講
    呀，要多少呀？有的話你出個價嘛？你出個價我做的到我給
    你」、「你說你有CD，你到底要多少錢我給你」... 等語，
    因被告均未予理會，且未有任何承認我要求被害人給錢之答
    話，最後因被害人一再要被告出個價，被害人問：「你到底
    要多少錢嘛？」，被告始答「2,000萬」，被害人馬上回話
    ：「2,000萬？哦…拜託，你還敢講2,000萬？一輩子可以賺
    那麼多錢嗎？好啦…我跟你沒有什麼好講的啦…好啦…你如
    果不講話我要切斷了啦…」，足證被告所說2,000萬元，係
    因被害人一再要求被告出價，被告為應付被害人之問話，隨
    口所說的非真心話，並無任何恐嚇交付2,000萬元之意思。
    另又參諸被告於上開對話中，多次提到「我不要，你就報警
    處理」、「告呀，我幹嘛一定要拿你的錢呀？」等語，益證
    被害人所錄製之上開CD光碟勘驗結果，不但不能證明被告有
    恐嚇取財之行為，反能證明被害人為了蒐集證據，欲陷被告
    於罪，用盡心機誘導被告構成犯罪。總上被害人提出所錄製
    之上開CD光碟，因被告多未予理會被害人之問話，僅為被害
    人自言自語之談話，故光碟勘驗結果，益證被告絕無恐嚇被
    害人交付2,000萬元之意思及行為。被告事後因雙方爭吵中
    ，有說「我會不定時的出現在妳們每個人的身邊」、「我會
    用我的生命來換妳們家的生命」等語，但此明顯係雙方衝突
    時所講的氣話，上被告說上開兩句話時，並未以此恐嚇要被
    害人給付金錢。故被告雖有2,000萬元之回答，使有被告上
    開兩句對話，但兩者並無關聯，被告並無以上開兩句話，作
    為恐嚇被害人交付2,000萬元之行為，原判決仍以上開光碟
    ，作為認定被告成立恐嚇取財未遂之證據，有證據理由矛盾
    ，並有判決不適用法則之違法。
  (五)縱上所述，本件原審判決認定事實及適用法律，有諸多判決
    違背法令之處，無可維持，請依法撤銷原判決，發回原審更
    為審理，以維法紀，並保被告權益等語。
四、經查：按認定犯罪事實應依證據，而證據之憑信力如何，法
    院依自由心證之原則，本有斟酌取捨之權（最高法院20年上
    字第844號判例同此意旨）。又原審採用不利於被告之證述
    為判決之基礎，而捨棄不採彼等所為有利於被告之供述，若
    無違經驗法則或論理法則，雖原判決未敘明捨棄不採彼等所
    為有利於被告供述之理由，亦顯然於判決之結果無影響，自
    不容任意指為違法（最高法院78年台上字第104號判決亦同
    此意旨）。準此，證據之取捨，法院原得本其自由心證予以
    斟酌取捨，原判決採用被害人不利於被告之證述為判決之基
    礎，而捨棄不採前開被害人所為有利於上訴人等之證述，經
    核並無違經驗法則或論理法則，況且原判決已將被害人之證
    言輔以被告之證述，並參酌卷內相關事證綜合判斷，而於判
    決理由中敘明採用被害人前開所為不利於被告證述之理由。
    縱原判決有部分未採用被害人有利之證言，亦未敘明捨棄不
    採被害人所為有利於被告供述之理由，然亦顯然於判決之結
    果無影響，自不容任意指為違法。綜上所述，原判決既已敘
    明所憑證據及認定理由，而其所為之事實認定，業俱有卷內
    證據資料足憑，從形式上觀察，並無違背法令之情形存在，
    上訴意旨所述各節，自難謂已符合法定上訴要件，其上訴違
    背法律上之程式，應予駁回。
據上論斷，應依軍事審判法第206 條第1 項但書、刑事訴訟法第
395 條前段，判決如主文。
中    華    民    國    99    年  10    月    28    日
                  刑事第三庭審判長法  官  陳博志
                                  法  官  許文章
                                  法  官  陳德民
以上正本證明與原本無異。
不得上訴。
                                  書記官  高麗雯
中    華    民    國    99    年    10    月    29    日

司法院資訊處製作；財團法人民間司法改革基金會備份。
